臺灣新北地方法院民事裁定 
110年度消債更字第563號
聲  請  人  侯冠銀  


代  理  人  黃郁叡律師(法扶律師)
上列當事人聲請消費者債務清理更生事件，本院裁定如下：
    主  文
聲請人乙○○自中華民國一百一十一年一月十三日上午十時起開始
更生程序。
命司法事務官進行本件更生程序。
    理由
一、按債務人不能清償債務或有不能清償之虞，且無擔保或無優
    先權之債務總額未逾新臺幣(下同)1,200萬元者，於法院裁
    定開始清算程序或宣告破產前，得向法院聲請更生。法院開
    始更生程序之裁定，應載明其年、月、日、時，並即時發生
    效力。法院裁定開始更生或清算程序後，得命司法事務官進
    行更生或清算程序，必要時得選任律師、會計師或其他適當
    之自然人或法人一人為監督人或管理人，消費者債務清理條
    例(下稱消債條例)第3條、第42條第1項、第45條第1項、第1
    6條第1項分別定有明文。次按消債條例第3條規定債務人不
    能清償或有不能清償之虞，即得聲請更生，並未以履行金融
    機關之協商條件有困難為要件。況且，債務人是否同意協商
    條件，乃債務人之自由，此時債務人聲請更生仍有其利益，
    即進入更生後，債務人縱依金融機構所提之每月清償金額提
    更生方案，依消債條例第53條第2項第3款之規定，債務人於
    6年或8年後即可債務消滅，毋庸清償至12年6月，應讓債務
    人有早日解脫債務之機會，立法意旨甚明(臺灣高等法院暨
    所屬法院97年法律座談會民事類提案第46號民國97年11月12
    日決議參照)。
二、聲請意旨略以：其積欠之債務均為信用卡債及信用貸款，而
    其要負擔自己之必要生活費用外，尚需負擔未成年子女之扶
    養費，每月平均支出約28,080元，然其每月平均收入僅25,0
    00元，顯入不敷出，有不能清償債務情事，前以書面向最大
    債權金融機構國泰世華商業銀行股份有限公司(下稱國泰世
    華銀行)申請債務清理之前置調解，經其提出以1個月為1期
    ，共清償180期，年利率0%，每月清償7,517元之調解方案，
    惟聲請人無法負擔任何還款方案，故調解不成立。是聲請人
    無擔保或無優先權之債務總額未逾1,200萬元，復未經法院
    裁定開始清算程序或宣告破產，爰依法聲請開始本件更生程
    序等語。
三、經查:
(一)聲請人前向國泰商銀申請債務清理之前置調解，經最大債權
    金融機構國泰世華銀行提出以1個月為1期，共清償180期，
    年利率0%，每月清償7,517元之方案，惟聲請人無法負擔任
    何還款方案，故調解不成立等情，此有聲請人提出之前置協
    商不成立通知書在卷可參。是本件聲請人所為本件更生聲請
    可否准許，應審究聲請人其現況是否有消債條例第3條規定
    之「不能清償債務或有不能清償之虞」之情事而定。
(二)聲請人之財產及收入：依聲請狀附具之全國財產稅總歸戶財
    產查詢清單及中華民國人壽保險商業同業公會保險業通報作
    業資訊系統資料查詢結果表所示，聲請人名下除有國泰人壽
    有效保單2筆外，無其他財產；聲請人之收入部分，依聲請
    人之108年至109年度綜合所得稅各類所得資料清單，其2年
    間收入均為零元。惟上開資料僅係作為報稅之用，聲請人稱
    其目前任職於隴西有限公司，每月薪資約17,867元，業據提
    出勞工保險被保險人投報資料表、薪資證明及薪資明細表等
    件影本在卷可稽。本院審酌暫以聲請人所提薪資證明及薪資
    明細表所載110年3至8月之薪資平均17,867元(計算式：《22,
    950元+24,680元+21,590元+11,510元+10,510元+15,960元》÷
    6=17,867元，元以下四捨五入)為其每月可處分所得數額。
(三)聲請人之必要支出狀況：聲請人主張其每月必要支出依新北
    市政府所公告之111年度新北市最低生活費15,800元之1.2倍
    計算即18,960元等語，經核符合消債條例第64條之2第1項規
    定；且依消債條例施行細則第21條之1第3項規定，聲請人若
    表明以行政院衛生福利部公布之最低生活費1.2倍計算必要
    支出，毋庸記載原因、種類及提出證明文件，是聲請人上開
    主張應為可採。另聲請人稱需扶養養子甲○○，並提出戶籍謄
    本為證。本院依職權查閱甲○○之稅務電子閘門資料查詢表，
    並審酌甲○○(97年次)現未成年，名下無任何財產及收入，且
    與聲請人同住，堪認其有受聲請人扶養之必要。本院衡以一
    般情形，未成年人多依附父母生活，日常生活較為單純，其
    支出應較成年人為低，爰依111年度新北市每人每月最低生
    活費標準1.2倍之6成計算未成年之子之每月支出金額，較為
    適宜。核估其未成年之子扶養費應為5,688元(計算式：18,9
    60元×60%÷2＝5,688元)，而聲請人提列之扶養費逾此部分，
    應予剔除。
(四)聲請人現每月可得處分所得，扣除上開每月必要生活支出及
    扶養費後，已無餘額，堪認其客觀上處於因欠缺清償能力而
    不足以清償債務之經濟狀態，應符合消債條例第3條所規定
    「債務人不能清償債務」之情形。
四、綜上所述，本件聲請人為一般消費者，並未從事營業活動，
    且其確有不能清償債務之情事，又所負無擔保或無優先權之
    本金及利息債務總額未逾1,200萬元，亦未經法院裁定開始
    清算程序或宣告破產，復查無消債條例第6條第3項、第8條
    或第46條各款所定駁回更生聲請之事由存在，則聲請人聲請
    本件更生，洵屬有據，應予准許。
五、聲請人於更生程序開始後，應另提出足以為債權人會議可決
    或經法院認為公允之更生方案以供採擇，俾免更生程序進行
    至依消債條例第61條規定應行清算之程度，附此敘明。
六、依消債條例第11條第1 項、第45條第1 項、第16條第1 項，
    裁定如主文。
中　　華　　民　　國　　111 　年　　1 　　月　　13　　日
                  民事第六庭    法　官　莊惠真
上為正本係照原本作成。
本件不得抗告。
本裁定已於111年1月13日上午10時公告。
中　　華　　民　　國　　111 　年　　1 　　月　　13　　日
                                書記官　但育緗